高雄高等行政法院判決　　　　　　　　　　　　　　　九十三年度訴字第七十一號
　　　　　　　　　　　　　　　.
　　原　　　告　甲○○
　　訴訟代理人　乙○○
　　被　　　告　高雄縣政府
　　代　表　人　丙○○　縣長
　　訴訟代理人　丁○○
右當事人間因就業服務法事件，原告不服行政院勞工委員會中華民國九十二年十二月
二十二日勞訴字第○九二○○五四五○○號訴願決定，提起行政訴訟。本院判決如左
︰
　　主  文
原告之訴駁回。
訴訟費用由原告負擔。
　　事  實
甲、事實概要：
緣原告以黃陳夢為受監護人，於民國（下同）九十一年九月二十六日以「彰化基督教
醫院」名義開立之黃陳夢診斷證明書，向行政院勞工委員會（以下簡稱勞委會）申請
聘僱家庭外籍監護工，業經勞委會以九十一年九月三十日勞職外字第０九一０七００
０四五號函核發招募許可；惟該診斷證明書經彰化基督教醫院於九十二年一月十七日
以（九二）彰基病歷字第九二０一０三三號函復勞委會，稱並非其開立，全案乃經勞
委會於九十二年三月十九日以勞職外字第○九二○二○二二一八Ｂ號函移由被告審查
屬實，認原告違反就業服務法第五條第二項第五款及第六十五條第一項規定，以九十
二年九月一日府勞組字第○九二○一五四一一三號違反就業服務法罰鍰案件處分書處
原告罰鍰新台幣（下同）三十萬元。原告不服，提起訴願，遭決定駁回，遂提起本件
行政訴訟。
乙、兩造聲明：
一、原告聲明求為判決：訴願決定及原處分均撤銷。
二、被告聲明求為判決：駁回原告之訴。
丙、兩造主張之理由：
一、原告主張之理由：
（一）本案申請僱用家庭外籍監護工，原告僅傳真戶口名簿影本給訴外人戊○○，並
      無提交原告之母黃陳夢之診斷證明書。且冠彰人力仲介有限公司（以下簡稱冠
      彰公司）亦以說明書陳述：友人戊○○介紹代辦甲○○之申請案，戊○○並交
      付申請外勞之相關文件（身分證影本、戶口名簿及診斷書正本）並無一語說及
      原告有何提交診斷書之行為。而戊○○更在九十二年五月十三日以說明文稱：
      「甲○○係朋友介紹認識，問我有無認識好的仲介公司，所以基於朋友立場，
      我才介紹好朋友經營的冠彰公司幫他申請外勞，我不是冠彰公司的從業人員，
      當初完全屬於一片熱心，在去年八月間將他傳真給我的戶口名簿，又傳給另一
      友人『庚○○』先生」。復在台灣高雄地方法院檢察署九十二年度偵字第一三
      八二六號原告被勞委會函送偽造文書犯行一案偵察中到庭證稱：「我在鳳山市
      開設老人養護中心，本來與被告（指本案原告甲○○）不認識，直到九十一年
      透過朋友介紹才認識，認識後，他請朋友問我如何才能申請外勞，我因剛好有
      朋友在開設仲介公司，就幫被告打電話問我朋友，我朋友答說需合格醫院的診
      斷證明書才可，而因被告沒有時間帶他母親去醫院就診，我另一個朋友庚○○
      又恰巧是彰化仲介公司的業務員，他跟我說他跟彰化基督教醫院的醫師很熟，
      可幫忙處理，於是我將被告交給我的資料轉交給他，隔一個月後，庚○○就將
      資料寄給我，我打開一看，裡面已有彰化基督教醫院的診斷證明書，至於上開
      診斷證明書如何拿到，我就不得而知」。更未指述原告有提交診斷證明書之行
      為，原告既無委託其再委託第三者取得診斷證明書或直接交診斷書之行為，原
      告既無此種行為即無違反就業服務法第五條第二項第五款之故意或過失可言，
      原處分及訴願決定書，徒以原告既有僱用外籍監護工看護其母黃陳夢之需要，
      則不論自行辦理或委託辦理，皆負有提供真實文件之義務云云，為其論處之依
      據，完全忽視原告確無委託戊○○再委託第三者取得或直接提交診斷證明書之
      事實。
（二）又原告之老母黃陳夢確實為身體孱弱、行動不便、不能自理生活之人，屬障礙
      ○４類肢障之○３等級，業經高雄長庚醫院醫師於九十二年九月二十三日經鑑
      定屬實，此有高雄長庚醫院醫師出具之診斷書暨中華民國身心障礙手冊可證，
      足見原告之老母黃陳夢確實為「原得依法申請准予雇用家庭外籍監護工之人，
      無需以偽造之診斷書向勞委會申請核准」，原告經友人（因事隔已久而忘記其
      人）「輾轉」介紹委託戊○○代向勞委會申請准予雇用家庭外籍監護工，該介
      紹之友人輾轉介紹戊○○時，僅稱戊○○能代向勞委會申請准予雇用家庭外籍
      監護工，並未說明戊○○是人力仲介公司之員工，戊○○亦未說明其是何人力
      仲介公司之員工，即其交給原告之名片，也無冠彰人力仲介公司員工之頭銜，
      戊○○更未告知原告向勞委會申請核准雇用家庭監護工需具診斷證明書，原告
      實無從知悉需具診斷證明書，否則原告之老母黃陳夢自可前往醫院診斷取得診
      斷證明書，焉有以偽造之診斷證明書向勞委會申請核准之必要？茲被告竟以原
      告係提供診斷證明書之義務人，明知黃陳夢女士未就診，卻委託戊○○取得偽
      造之診斷書，顯有違法之故意等語，謂原告應負提供不實資料之義務，顯與實
      情不符。
（三）再者，原告於勞委會准予招募家庭監護工後，因迄未招募到合適之監護工，加
      以報端披露有非法仲介公司以偽造之診斷證明書矇混事件，原告始對勞委會為
      何未通知原告檢具診斷證明書，即能准予招募，有所不解與疑惑，且因家中經
      濟狀況不佳，無法聘僱家庭外籍監護工，即自動向勞委會申報放棄僱用，並獲
      勞委會九十二年一月十日勞職外字第○九一○七七九八五四號函准備查，尤足
      見原告自始即無以不實資料申請雇用家庭監護工之意，被告疏未查察上情，據
      以原告係申請准予雇用家庭外籍監護工之人，有義務提供真實文件，推定原告
      有提供不實文件之故意或過失，其處分及駁回訴願之理由，實有違誤。
（四）又證人戊○○、己○○、庚○○均未見過原告本人亦未與原告有所接觸；加以
      原告不知申請僱用外勞需要診斷證明書，更不知有偽造診斷證明書之事，也沒
      有提出偽造診斷證明書之行為，更沒有與冠彰仲介公司簽訂委任契約書。戊○
      ○僅將原告朋友所提供原告身分證、戶口名簿影本及其透過庚○○取得之診斷
      證明書等資料提交己○○，並未自行或代表原告與己○○或冠彰公司簽訂委任
      契約書。冠彰公司在戊○○並未自行或代表原告與其簽訂契約之情形下，違法
      為原告向勞委會申請僱用外勞，使原告無從知悉診斷證明書之真偽，試問在此
      情況下，能讓原告擔負提供不實資料以申請僱用外勞之責任嗎？
（五）雖被告又以申請書有原告的蓋章，指原告非在不知道的情況下提出申請。但證
      人戊○○業已證述那個章應該是仲介公司蓋的，公司也因這樣被罰錢，即此已
      足證原告確實未在申請書上蓋章，微論證人戊○○、庚○○、己○○等均證稱
      未與原告見過面，則原告又何能在申請書上蓋章？又對於證人戊○○雖說原告
      的朋友說委託其和仲介公司全權處理一節，不惟未向原告求證而與原告之原意
      有所不符，即縱然屬實，亦難認包括蓋用印章在內，按諸常情，印章為吾人第
      二生命，焉有任人蓋用之理？所謂全權處理，無非指僱用條件、待遇、酬金等
      而言，若要在申請書上蓋章，自須原告本人為之，始與經驗法則不相違背，被
      告僅以申請書上有原告印章，遽指原告應負提供不實資料之責，顯然過於牽強
      ，尤其證人戊○○與原告之朋友最初接觸時，僅說申請外勞需要身分證、戶口
      名簿等相關資料，並未說明需要診斷證明書及在申請書上蓋章，原告於交付身
      分證及戶口名簿後，認為應備資料及手續已齊全，對於戊○○取得診斷證明書
      甚至提出申請書之行為，根本無法預知也未受戊○○知會，於情於理於法均無
      須對戊○○逾越之行為負責，被告指原告須負提供不實資料之責任，顯然於理
      不合且於法無據。故原告雖請朋友找戊○○幫忙辦理僱用外勞事誼，但戊○○
      暨始終未與原告聯繫求證，依論理法則言之，尤無使原告對其行為負無限責任
      之理。抑有進者，原告在請朋友幫忙辦理申請僱用外勞並獲勞委會准許，但至
      此時，均未與戊○○等謀面，完全不知申請過程涉及提供不實資料之違法情事
      ，且在未進行聘雇外勞之前，即自動向勞委會陳報放棄許可，並獲勞委會函知
      准予備查，可說對勞委會之外勞管理，並無任何不當之處，原告本人心安理得
      ，相較於已經運用提供不實資料獲准並雇用外勞之人，其情節輕重有若天淵之
      別，何況國內其他縣市政府，迄今未有處罰雇主之案例，唯獨被告無視民間疾
      苦，昧於情理，悍然對原告作成嚴厲之處分，而勞委會，亦不能體察下情，未
      能及時作成撤銷原處分之決定，竟將原告所提訴願駁回，核均與憲法保障善良
      人民之恆平原則背道而馳，殊難令原告甘服。
二、被告主張之理由：
（一）按就業服務法第五條第二項第五款規定：「雇主招募或僱用員工，不得有下列
      情事：辦理聘僱外國人之申請許可、招募、引進或管理事項，提供不實資料或
      健康檢查檢體」；同法第四十八條第一項規定：「雇主聘僱外國人工作，應檢
      具有關資料，向中央主管機關申請許可‧‧‧」﹔同法第六十五條第一項規定
      ：「違反第五條‧‧‧第二項‧‧‧第五款‧‧‧規定者，處新台幣三十萬元
      以上一百五十萬元以下罰鍰。」次按「雇主聘僱外國人從事第四十三條第一項
      第七款至第九款工作，應檢具有關文件向中央主管機關申請許可；其許可及有
      關聘僱管理辦法，由中央主管機關會商中央目的事業主管機關定之」為修正前
      就業服務法第四十五條所明定。復按「人民違反法律上之義務而應受行政罰之
      行為，法律無特別規定時，雖不以出於故意為必要，仍須以過失為其責任條件
      。但應受行政罰之行為，僅須違反禁止規定或作為義務，而不以發生損害或危
      險為其要件，推定為有過失，於行為人不能舉證證明自己無過失時，即應受罰
      。‧‧‧」為司法院釋字第二七五號解釋有案。查原告（即雇主）係為提供申
      請外籍監護工所應檢具診斷證明書之義務人，且不得為提供不實資料之行為，
      揆諸前揭法令規定既明，原告明知受監護人黃陳夢未就診卻委任戊○○及相關
      人等取得偽造之診斷證明書向勞委會申請外籍監護工，係違反上開規定，合先
      敘明。
（二）查原告聘僱外籍勞工申請書表上所載，原告既為申請書中簽章之申請聘僱外勞
      之雇主，即為就業服務法規定申請外勞提供所需相關資料之羲務人，原告輾轉
      委託戊○○等人取得偽造之彰化基督教醫院診斷證明書向勞委會申請外勞，原
      告未善盡雇主應盡之責任義務，卻辯稱不知原處分書所指之診斷證明書從何而
      來，實為強辯與卸責之詞，且原告亦於行政訴訟起訴狀中坦稱本案申請僱用家
      庭外籍監護工，原告僅傳真戶口名簿影本給戊○○小姐，並無提交原告之母黃
      陳夢之診斷證明書。冠彰公司亦以說明書陳述：友人戊○○介紹代辦甲○○之
      申請案，戊○○並交付申請外勞之相關文件（身分證影本、戶口名簿及診斷書
      正本），而戊○○更在九十二年五月十三日以說明文稱：「‧‧‧所以基於朋
      友立場，我才介紹好朋友經營的冠彰公司幫他申請外勞‧‧‧在去年八月間將
      他傳真給我的戶口名簿，又傳真給另一友人『庚○○』先生」，復在台灣高雄
      地方法院檢察署九十二年度偵字第一三八二六號原告被勞委會函送疑涉偽造文
      書犯行一案偵查中到庭證稱：「‧‧‧他請朋友問我如何才可申請外勞‧‧‧
      而因被告沒有時間帶他母親去醫院就診，我另一個朋友庚○○又恰巧是彰化仲
      介公司的業務員，他跟我說他跟彰化基督教醫院的醫師很熟，可以幫忙處理，
      於是我將被告交給我的資料轉交給他‧‧‧」等語，以上皆明確可知原告與戊
      ○○等人之委託關係確實存在，且於雇主聘僱外籍勞工申請表中有原告簽章及
      受委託私立就業服務機構冠彰公司蓋章為證，原告所辯戊○○小姐在未知會原
      告之情況下所代為，亦不足以推翻原告以偽造之不實資料向勞委會提出申請之
      違法事實；又若原告之母親黃陳夢如原告所稱為「原得依法申請准予僱用家庭
      外籍監護工之人，無需以偽造之診斷證明書向勞委會申請核准」，且原告之母
      親黃陳夢縱「事後」於九十二年九月二十三日經長庚醫院醫師鑑定肢體障礙屬
      實，亦不足採信原告因此「事前」並無提供不實之醫院診斷書，再者原告僅提
      供受監護人身分證影本及戶口名簿予戊○○即期能順利取得招募許可，難謂無
      不法期待，原告既為申請人，卻辯稱不知法令規定及需檢附之證明文件為何亦
      未加以審視所附文件是否屬實，完全無視於法令規定及法令所賦予之責任義務
      ，縱無故意，亦難推過失之責。原告雖因家中經濟狀況不佳，無法聘僱外籍家
      庭監護工，自動向勞委會申報放棄僱用，並獲勞委會九十二年一月十日勞職外
      字第○九一○七七九八五四號函准予備查，惟查勞委會是否核准或原告是否放
      棄引進外勞均與原告提供不實診斷證明書之違法事實無涉。本案原告提供不實
      之診斷證明書向勞委會提出申請外籍家庭監護工，其屬違反就業服務法事項，
      洵堪認定。
（三）參諸首揭規定意旨，勞委會所為之聘僱許可，其性質係屬授益性質之行政處分
      ，而檢具合法真實文件則為申請人取得聘僱許可函之法定協力義務，原告既有
      僱用外籍監護工看護其母親之需要，則其不論自行辦理或委託辦理，皆負有提
      供真實文件之義務，違反者即應受罰；次查，原告之「雇主聘僱外籍勞工申請
      書」之雇主名稱一欄復有原告之印文，原告提供不實資料向勞委會申請外籍監
      護工之客觀事實足堪認定，原告既為申請聘僱許可之行為主體，對於申請時所
      備具之文件自當盡相當之注意義務以確保其真實性，本件系爭「雇主申請聘僱
      家庭監護工專用診斷證明書」既屬偽造，原告仍具名委託冠彰公司向勞委會申
      請聘僱之行為，參諸司法院釋字第二七五號解釋意旨，原告既無就此舉證自己
      無過失，自有推定過失之責，徒以「診斷證明提出供冠彰公司代向勞委會申請
      准予僱用家庭外籍監護工，係戊○○小姐在未知會原告之情況下所代為」為由
      ，要難執為原告免責之論據。
    理  由
一、按「雇主招募或僱用員工，不得有下列情事：‧‧‧五、辦理聘僱外國人之申請
    許可、招募、引進或管理事項，提供不實資料或健康檢查檢體。」、「違反第五
    條第一項、第二項第一款、第四款、第五款、第三十四條第二項、第四十條第二
    款、第七款至第九款規定者，處新臺幣三十萬元以上一百五十萬元以下罰鍰。」
    分別為就業服務法第五條第二項第五款及第六十五條第一項所明定。復按「人民
    違反法律上之義務而應受行政罰之行為，法律無特別規定時，雖不以出於故意為
    必要，仍須以過失為其責任條件。但應受行政罰之行為，僅須違反禁止規定或作
    為義務，而不以發生損害或危險為其要件，推定為有過失，於行為人不能舉證證
    明自己無過失時，即應受罰。‧‧‧」亦經司法院釋字第二七五號解釋在案。查
    就業服務法第五條第二項第五款乃法律上之禁止規定，故雇主若有違反此條款規
    定之行為，倘不能舉證證明自己無過失時，即應推定其有過失，而應依同法第六
    十五條第一項規定處罰。
二、又按「．．．四、有關家庭外籍監護工申請案，一般係由雇主備妥受監護人之診
    斷證明書及相關資料，再委任仲介公司辦理，依民法第一０三條規定：『代理人
    於代理權限內，以本人名義所為之意思表示，直接對本人發生效力。』又按『當
    事人得委任代理人。但依法規或行政程序之性質不得授權者，不得為之。』『代
    理權之授與，及於該行政程序有關之全部程序行為。但申請之撤回，非受特別授
    權，不得為之。』行政程序法第二十四條第一項及第三項分別定有明文。故不論
    由雇主之親屬、朋友取得，均應由雇主負相關提供不實診斷明書之責任。另依據
    司法院釋字第二七五號解釋文：『人民違反法律上之義務而應受行政罰之行為，
    法律無特別規定時，雖不以出於故意為必要，仍須以過失為其責任條件。但應受
    行政罰之行為，僅須違反禁止規定或作為義務，而不以發生損害或危險為其要件
    者，推定為有過失，於行為人不能舉證證明自己無過失時，即應受處罰。．．．
    ．．．。』故以不實之診斷證明書，申請外籍監護工案，應請雇主舉證證明自己
    無過失，如雇主不能舉證，即可依相關法規核處。五、若診斷證明書係由仲介公
    司或仲介業者委由其他人所提供，則仲介專業人員應知接受雇主委任辦理申請聘
    僱家庭外籍監護工應檢具合格醫院開具之診斷證明書正本，對於提供之診斷證明
    書未經醫師親自勾選填註而合法開具，縱非有故意，亦難謂無過失，依前開司法
    院釋字第二七五號解釋，亦有可歸責性，如不能證明其無法避免行政法規之違反
    時，即認定為有過失，自應依相關規定論處行政責任。另法人之代表人或實際行
    為之職員或從業人員之故意、過失，視為法人之故意、過失。故仲介業者持不實
    之診斷證明書向本會申請外勞事宜，只要當時在職，屬其執行職務之範圍，該仲
    介業者之故意過失若已認定，不論該仲介業者是否已離職，請查明後依法論處該
    仲介公司之行政責任。．．．。」則經勞委會九十二年六月二十五日勞職外字第
    ０九二０二０五０七三號函釋在案；此乃勞委會本於中央行政主管地位，所為闡
    明法規原意，俾下級機關執行之行政規則，核其內容與就業服務法第五條第二項
    第五款及第四十條第八款規定相符，參諸司法院釋字第二八七號解釋，應自法規
    生效日起有其適用，於本件爰予援用。
三、本件原告因於九十一年九月間委託訴外人戊○○為其申請僱聘家庭外籍監護工，
    以照顧原告母親黃陳夢，嗣戊○○將其取得之原告身分證、戶口名簿影本及以「
    彰化基督教醫院」名義開立之黃陳夢診斷證明書委由訴外人冠彰公司為原告向勞
    委會申請聘僱家庭外籍監護工，而經勞委會以九十一年九月三十日勞職外字第０
    九一０七０００四五號函核發招募許可；惟該診斷證明書經彰化基督教醫院於九
    十二年一月十七日以（九二）彰基病歷字第九二０一０三三號函復勞委會，稱並
    非其開立，勞委會乃於九十二年三月十九日以勞職外字第○九二○二○二二一八
    Ｂ號函移由被告審查屬實，認原告違反就業服務法第五條第二項第五款及第六十
    五條第一項規定，對原告處以三十萬元罰鍰等情，為兩造所自陳，並有雇主聘僱
    外籍勞工申請表、上揭彰化基督教醫院及勞委會函文暨被告九十二年九月一日以
    府勞組字第○九二○一五四一一三號處分書附卷可稽，自堪認定。而原告提起本
    件訴訟無非以：本件受監護人黃陳夢經鑑定確屬不能自理生活之人，而原告經不
    詳友人輾轉介紹戊○○代辦聘僱家庭外籍監護工時，僅提供身分證及戶口名簿影
    本給訴外人戊○○，並不知聘僱家庭外籍監護工需要附診斷證明書；尤其原告並
    未委任戊○○或冠彰公司在「雇主聘僱外籍勞工申請書」蓋用原告印章，對於戊
    ○○取得診斷證明書甚至冠彰公司提出申請之行為，亦無法預測，足見本件診斷
    證明書並非原告向勞委會提出。再者，原告並未與冠彰公司訂定委任契約，更因
    冠彰公司提出於勞委會之「雇主聘僱外籍勞工申請書」上之印章又非原告所蓋用
    ，則冠彰公司違法向勞委會申請聘僱家庭監護工，使原告無從知悉診斷證明書之
    真偽，原告自無對其等提供不實診斷證明書行為負責等語，資為爭執。
四、經查：
（一）(1)被告就原告涉嫌以偽造之診斷證明書申請家庭外籍監護工一案，曾通知原告
      陳述意見，據原告於九十二年四月十一日及同年四月二十九日提出陳述意見書
      ，表示：「（原告）心想能雇用外籍勞工照料老母，卻因工作忙碌，故委託戊
      ○○小姐代為處理雇用之相關事宜。並於九十一年九月三十日奉勞委會勞職外
      字第０九一０七０００四五號函准予招募，但在未找到適合人選之前，因家中
      經濟狀況不佳，無法聘僱外籍勞工。故於九十一年十二月二十六日向勞委會申
      請放棄引進，．．．。（原告）係經友人（因事隔已久而忘記其人）輾轉介紹
      委託戊○○小姐代向勞委會申請准予雇用家庭外籍監護工。．．」；及於高雄
      市政府警察局苓雅分局詢問其涉嫌偽造文書乙案時陳稱：「我於九十一年九月
      份身份證件交戊○○代為申請外勞，但我一直等到九十一年十二月份因找不到
      合適外勞對象，故我再請戊○○向勞委會放棄申請引進，所有一切申請均是戊
      ○○幫我申請，從頭到尾我都沒出面，所以來龍去脈只有戊○○知道。」(2)證
      人戊○○於台灣高雄地方法院檢察署九十二年度他字第三００九號原告涉嫌偽
      造文書案件中證稱：「我與黃男（即原告）本來不認識，經朋友介紹才認識，
      我本身在鳳山開設老人養護中心，九十一年時黃男的朋友打電話問一些養護中
      心的問題，我回答後，他就隔一段時間沒聯絡了，之後他朋友又打電話問認不
      認識仲介公司，因我朋友住在高雄市開設仲介公司，我問完朋友，答覆他，他
      說須開診斷證明書才可辦理，因黃男沒時間帶他媽去醫院，而我剛好認識庚○
      ○，施男向我說他朋友與彰化基督教醫院很熟，可以服務到家，我將黃男交給
      我的資料交給施男，隔一個月後，施男才將資料寄給我，裡面已有已開好的診
      斷證明書，我就拿給冠彰公司處理。．．」；復於本院審理時證稱：「．．庚
      ○○是要幫忙帶阿嬤去看診，幫忙拿到診斷證明書。．．黃先生（即原告）全
      權委託他朋友處理，而他朋友又委託我全權處理。他朋友的全名我並不清楚。
      」等語。(3)證人庚○○於本院審理時證稱：「我是基於與戊○○同行之間幫忙
      受監護人開立診斷證明書，我不認識甲○○，他的朋友是我的朋友，他說申請
      碰到問題，所以才幫他忙。我再將文件委託鄧文凱幫忙，拿到診斷證明書後就
      交給戊○○。」；(4)證人即冠彰公司負責人己○○於本院審理時證稱：「本件
      是由戊○○提供全部的資料，如身分證、戶口名簿影本、診斷證明書及巴氏量
      表交由冠彰公司為原告申請外勞。我有向戊○○說要簽合約書，她說要申請完
      後才簽，我們相信王小姐，．．不知為何她沒有跟原告簽約，後來還在談的時
      候，原告就說不申請了。」等語。以上均有陳述意見書、說明書、偵訊筆錄及
      本院準備程序筆錄附卷可稽。(5)再者，原告於九十一年九月三十日已取得勞委
      會招募許可，嗣於九十一年十二月二十六日始因經濟因素再委任戊○○向勞委
      會辦理放棄聘僱等情，業據原告於高雄市政府警察局苓雅分局詢問其涉嫌偽造
      文書乙案時陳述甚明，詳如前述，並有勞委會九十二年一月十日勞職外字第０
      九一０七七九八五四號函附卷足憑。準此，本件若非原告全權委託訴外人戊○
      ○為其辦理申請外籍家庭監護工事宜，以原告與訴外人戊○○並無親誼關係，
      彼此又非熟識，衡諸常情，戊○○實無片面為其準備申請家庭外籍監護工所必
      備之診斷證明書，並再委託訴外人冠彰公司為原告申請聘僱許可之必要！此從
      原告於取得勞委會核發之招募許可後，並無異議，迨至九十一年十二月間始因
      經濟因素才又委任戊○○向勞委會辦理放棄聘僱外勞乙節，益徵明瞭。又倘若
      受監護人符合勞委會公告得聘僱家庭外籍監工護之病情，原告僅須向受監護人
      平日看診之醫院或就近向合格之醫院取得診斷證明書即可，何須由戊○○大費
      週章輾轉委託訴外人庚○○辦理診斷證明書！足見證人戊○○證稱原告有全權
      委託其辦理申請聘僱家庭監護工等情，可以採信。
（二）按就業服務法第四十三條、第四十八條第一項前段及第二項規定：「除本法另
      有規定外，外國人未經雇主申請許可，不得在中華民國境內工作。」、「許可
      、招募、引進或管理事項，提供不實資料或健康檢查檢體。」、「雇主聘僱外
      國人工作，應檢具有關文件，向中央主管機關申請許可。．．．前項申請許可
      、廢止許可及其他有關聘僱管理之辦法，由中央主管機關會商中央目的事業主
      管機關定之。」勞委會據此於九十年七月二十七日以台九十勞職外字第０二二
      三二三０號公告「雇主申請家庭外籍監護工之資格條件暨相關規定事項」，依
      其規定，雇主申請家庭外籍監護人，必須檢具受監護人經鑑定為重度特定身心
      障礙或罹患特定疾病經合格醫院出具診斷明書於勞委會向勞委會提出申請，經
      勞委會審查後，始得許可聘僱。可知我國對於聘僱外國人工作係採申請許可制
      ，以期達到外國人就業符合立法管制之目的。是依就業服務法第四十三條及第
      四十八條第一項前段規定，於辦理聘僱家庭外籍監護工所應檢附之受監護人診
      斷證明書，其提出義務者為雇主甚明。原告既有聘僱家庭外籍監護工之意思，
      且聘僱家庭外籍監護工又非任何人均可為之，此非但法有明文，更屬眾所週知
      ，是原告就申請外籍監護工所必備之條件及診斷證明書，自難諉為不知。再從
      原告委託訴外人戊○○申辦聘僱事宜而取得勞委會核發之招募許可在先，更於
      事後放棄聘僱外籍監護工時再委託戊○○處理等情觀之，足見原告就本件監護
      工之申請自始即概括授權戊○○辦理甚明，是戊○○再行委託冠彰公司向勞委
      會提出聘僱許可之申請，核亦無違反原告之意思，而屬原告概括授權之範圍，
      自堪認定，其效果自應歸屬於原告。至冠彰公司雖未與原告簽訂書面委任契約
      ，然此乃冠彰公司違反就業服務法第四十條第一款規定應否處罰之問題，並無
      礙原告確有向勞委會提出申請聘僱監護工之事實。是原告訴稱其未與冠彰公司
      訂立委任契約，亦未在冠彰公司提出於勞委會之「雇主聘僱外籍勞工申請書」
      蓋用印章，故冠彰公司之申請行為與其無涉云云，即非可取。因此，原告既向
      勞委會申請辦理家庭外籍監護工聘僱許可，而為本件申請案之義務人，其就聘
      僱許可所必備之診斷證明書，自負有真實提出之義務。然而，本件受監護人實
      際並未至醫院看診，且提出於勞委會所附之診斷證明書又屬偽造，已如前述；
      則以原告既為本件申請案之義務人，其將全部監護工申請事宜委由訴外人戊○
      ○辦理，原告對之即負有相當之監督義務；尤其受監護人之診斷證明書又屬申
      請聘僱家庭外籍監護工所必備，原告對於診斷證明書如何取得，自非可置身事
      外，而應負有注意義務，衡情又無不能注意之情形，然原告竟未注意，逕由訴
      外人戊○○為其辦理而交付不知情之訴外人冠彰公司據以向勞委會申請家庭外
      籍監護工，迨至勞委會核發許可為止，原告均漫不加察，更顯見原告對系爭診
      斷證明書如何取得及其真正與否，未盡其注意義務甚明；是原告以其並不知聘
      僱家庭外籍監護工需要診斷證明書，且其係委任戊○○辦理聘僱家庭監護工，
      並不知道戊○○有取得不實診斷證明書之行為，而無過失云云，並非可採。
（三）再者，刑罰與行政秩序罰之規範目的及構成要件並不相同，是原告經台灣高雄
      地方法院檢察署九十二年度偵字第一三八二六號偵查結果，雖認其不構成偽造
      文書犯行，然原告既委任訴外人戊○○辦理聘僱許可相關事宜，即負有必要之
      監督注意義務，而竟怠於注意，其有過失，諉無足辭。原告雖又訴稱：受監護
      人業經鑑定為身心障礙者，具有申請外籍監護工之資格，原告並無取得不實診
      斷證明書之故意，且原告事後已放棄監護工之申請，已盡注意義務，另其他縣
      市均無處罰雇主之案例，被告實不應苛責原告云云。然查，原告未盡注意義務
      ，提出系爭不實之診斷證明書向勞委會申請聘僱家庭外籍監護工並經勞委會核
      發招募許可，其已違反就業服務法第四十條第八款之禁止規定，不以事實上已
      否聘得家庭外籍監護工為要件，亦與其他縣市有無處罰雇主之案例無涉。又依
      勞委會九十年七月二十七日以台九十勞職外字第０二二三二三０號公告「雇主
      申請家庭外籍監護工之資格條件暨相關規定事項」其就雇主申請家庭外籍監護
      工之條件限於受監護人經鑑定為重度特定身心障礙或罹患特定疾病經合格醫院
      出具診斷明書為限，是本件受監護人嗣於九十二年九月二十三日經鑑定僅屬中
      度肢障者，其是否合於申請家庭外籍監護工之要件，即非無疑；況此乃受監護
      人九十二年九月二十三日之病情，亦非可與本件申請時受監護人之身體狀況相
      提並論，原告所訴，均非可取。
五、綜上所述，原告之主張並無可採。原告既向勞委會申請聘僱家庭外籍監護工，自
    負有提供真實診斷證明書之義務，然本件申請所檢附之診斷證明書係屬偽造，並
    原告對該項不實診斷證明書之提出亦有過失，是被告以原告違反就業服務法第五
    條第二項第五款規定，依同法第六十五條第一項規定，對原告裁處最低額之三十
    萬元罰鍰，並無違誤，訴願決定予以維持，亦無不合。原告起訴意旨求為撤銷，
    為無理由，應予駁回。
六、據上論結，本件原告之訴為無理由，依行政訴訟法第一百九十五條第一項後段、
    第九十八條第三項前段，判決如主文。
中　　　華　　　民　　　國    九十三　　年　  　五　　　月　　  十二　　日
                              高雄高等行政法院第一庭
                                          審判長法官　  陳光秀
                                          法      官　  楊惠欽
                                          法      官　  簡慧娟
右為正本係照原本作成。
如不服本判決，應於判決送達後二十日內向本院提出上訴書狀，其未表明上訴理由者
，應於提起上訴後二十日內向本院提出上訴理由書（須按對造人數附繕本）；如於本
判決宣示或公告後送達前提起上訴者，應於判決送達後二十日內補提上訴理由書（須
附繕本）。未表明上訴理由者，逕以裁定駁回。
提起上訴應預繳送達用雙掛號郵票七份（每份三十四元）。
中　　　華　　　民　　　國    九十三　　年　  　五　　　月　　  十二　　日
                                          法院書記官    楊曜嘉
